【裁判字號】    90,上訴,529
【裁判日期】    900731
【裁判案由】    公共危險等
【裁判全文】
臺灣高等法院臺中分院刑事判決              民國九十年度上訴字第五二九號
    上  訴  人
    即  被  告  甲○○
    指定辯護人  本院公設辯護人  王金陵
右上訴人因公共危險等案件，不服臺灣南投地方法院中華民國九十年二月十三日第一
審判決(民國八十九年度訴字第三一七號，起訴案號：臺灣南投地方法院檢察署民國
八十九年度偵字第一三九三、二○七五號)，提起上訴，本院判決如左：
    主      文
原判決撤銷。
甲○○放火燒燬現供人使用之住宅，未遂，處有期徒刑年陸月。
    事      實
一、甲○○與丁○○，原均係成富營造有限公司股東，因公司股東會於民國（下同）
    八十九年三月二十八日決議退股，甲○○要求丁○○，將其間之債務結算清楚，
    但為丁○○拒絕，甲○○乃於八十九年四月六日十三時五十六分五十秒左右，以
    0000000000號行動電話撥入丁○○所有0000000000號行動
    電話，要求丁○○將公司之帳目交回，大家當面結算清楚，但丁○○答以：「再
    說」等語，即將電話掛斷。甲○○心生不滿，竟基於放火犯意，自不詳地點取得
    寶特瓶一瓶，將寶特瓶裝滿汽油，再於瓶口塞以破布製成未填裝火藥、不具爆裂
    性、俗稱「汽油彈」一顆，於同日二十二時左右，攜帶前開汽油彈，前往南投縣
    南投市○○○路○街六號丁○○住處，欲找丁○○未果，而與丁○○之兄乙○○
    發生口角，並被乙○○請出門外，甲○○乃持何人所有不明之打火機，將汽油彈
    點燃後，朝丁○○住處庭院內丟擲後，即逃離現場，而意圖放火燒燬該現供人使
    用之住宅，但因該汽油彈被丟擲到丁○○住處屋簷雨棚後，彈落屋前排水溝內，
    將附近水泥地燒黑後，即告熄滅而不遂，並未波及房屋。
二、案經丁○○訴由南投縣警察局中興分局報請臺灣南投地方法院檢察署檢察官偵查
    起訴。
    理  由
一、訊據被告甲○○，於原審偵審中及本院審理中，固坦承有與告訴人丁○○，因公
    司債務問題發生糾紛，而於案發當日下午，打行動電話予告訴人丁○○，及當晚
    八時多前往告訴人住處，告訴人不在家，其請告訴人之兄乙○○轉告告訴人，請
    告訴人將公司之錢還給公司，期間其因誤會乙○○故意說告訴人不在家，所以有
    發生口角等情，惟矢口否認有何放火之犯行，辯稱：其打行動電話係要告訴人將
    帳目算清楚，該還給公司就要還給公司，並未在電話中恐嚇丁○○，而其當晚去
    告訴人住處時，係晚上八時許，並非十時許，且並未攜帶裝有汽油之寶特瓶，僅
    持有瓶裝之礦泉水，其吵架之後便回公司，未曾外出他處，當晚十一點多，乙○○帶警員過去公司，其才與羅進吉一起下樓，並未丟汽油彈放火等語。經查：
（一）被告右揭在告訴人住處前放火之犯罪事實，業據證人乙○○於警訊中證稱：「
      甲○○即點燃手持之塑膠瓶丟擲入院內，引起火勢... 當時有做出恐嚇性言詞
      ，表示丁○○如果不出面解決，他就會對其家人不利」等語（偵字第二Ｏ七五
      號卷第一一頁反面、第一二頁）、檢察官偵查中證稱：「他（被告）看我關鐵
      門，就用手上打火機點燃手上易燃物，丟在庭院... 我看他拿一個瓶子，裡面
      裝什麼不知道... 火勢一直燒到完畢」等語（偵字第二Ｏ七五號卷第二八頁）
      。原審八十九年十二月十二日審理中證述：「看見被告拿起手上的寶特瓶，用
      打火機點燃往院子丟擲，丟到屋簷的雨棚後，掉到排水溝燃燒」等語，本院審
      理時供稱：「：：：在八十九年四月六日晚上十時許，他到我家找丁○○，我
      的弟媳告訴他，他人不在，他從大門進來，因聲音很大，我就出來，然後請他
      到大門外，他說你弟弟怎麼教的，我跟他說不要這麼激動，當時他有喝酒，我
      說你這麼激動，我沒辦法處理，我就將庭院的鐵門關起來，他就立刻丟汽油彈
      進來，他來時手上拿有礦泉水的瓶子，因為晚上不知道是裝何東西」（見本院
      九十年五月三十日訊問筆錄）而被告確有於案發當日二十二時左右，前往告訴
      人住處找告訴人，且在與乙○○理論之後，告訴人庭院內即起火一節，除上開
      證人乙○○之證詞外，並經證人李芬於警訊中供稱：「八十九年四月六日二十
      二時十分許，甲○○到我家前院時，引起我家小狗叫... 我當時留在屋內沒有
      跟出去，過沒多久我便看到我家庭院一片火光... 我有看到甲○○手中拿一瓶
      六百的寶特瓶，洞口塞白色的布條，寶特瓶內裝類似汽油之液體」等語（偵字
      第二Ｏ七五號卷第九頁反面、第十頁）、於檢察官偵查時供稱：「有人來找我
      先生，我說不在，他說他叫小毛，手上拿一個六百ＣＣ的寶特瓶，裡面有黃色
      液體，我說先生不在，他不相信，接著我大伯出來，把來客帶到院子，後來院
      子著火，瓶口有塞布屑。（是在庭被告嗎？）對。」等語（偵字第二Ｏ七五號
      卷第一九Ｏ頁反面）、及原審八十九年十二月十二日審理中證述：「他（被告
      ）要找我先生，我說不在，被告不相信，就在外面院子吼叫，後來我大伯就出
      去把他請出去到鐵門外講話，他們在那裡講什麼我不知道，但不久院子就著火
      了」等語，證人操越於原審九十年一月十六日審理中證述：「我人在客廳，看
      我大伯乙○○與被告在說話比較大聲，他們在院子的門口說話... 最後我只聽
      到被告口出三字經，後就聽到砰的一聲，打到屋頂再掉到水溝  ... 我媽媽說
      那是汽油彈... 當時有起火，我沒有親眼看到被告丟汽油彈」等語在卷，顯見
      被告當時確有在場，且於丟擲「汽油彈」後始行離去。再查告訴人住處係平房
      式建築，並有種植樹木、盆景之庭院，房屋前方水泥地及水溝中，有經火燃燒
      後之焦黑痕跡，有現場照片七張附卷可稽，衡以案發當時已為晚上十時左右，
      告訴人住處又係在中興新村內，來往人車稀少，除被告曾前往告訴人住處外，
      並無證據顯示有他人接近過告訴人住處，本諸推理作用，告訴人住處前所發生
      之火勢，既非自然發生，應係被告所為無誤，此外本案並有經燒熔後之寶特瓶
      一塊扣案可資佐證，堪認上開證人之證詞，均與事實相符而可採，被告所為其
      並未前往告訴人住處放火且係當晚八時許前往之辯解，並不足採。
（二）至於被告所舉其案發當時並不在場之證人中，證人莊志龍於檢察官偵查中證稱
      ：「（八十九年四月六日晚間飯後做何事？）飯後與甲○○、羅進吉喝酒，喝
      高梁酒，我在十一點多離開。（十點至十一點之間）我離開買檳榔給他們吃。
      」等語（偵字第一三九三號卷第三五頁背面）﹔證人羅進吉於檢察官偵查時證
      稱：「（八十九年四月六日晚間吃飯後做何事？）我與甲○○喝高梁酒，後來
      莊志龍加入，（十點至十一點之間誰離開？）不記得了，只知他莊志龍去買檳
      榔。莊志龍先離開，我與甲○○住公司沒有離開。」等語（偵字第一三九三號
      卷第三五頁背面）﹔證人陳振明於原審八十九年十月十八日審理中證稱：「我
      那天（四月六日）晚上工作到六、七點後，回到被告公司，被告還未回來，我
      就在公司裡看電視，與我的兩位水電工一起，之後八點左右被告回到公司，就
      與我們在那兒喝酒。（當時一起喝酒）有四、五人，我帶去的水電工只看電視
      沒有喝酒，我們一起喝到九點多，我因不勝酒力就先去睡覺，我睡覺時他們仍
      有繼續喝。（你們喝酒時被告有無外出？）就我所知沒有外出。」等語﹔證人
      洪富宥於原審八十九年十月十八日審理中證稱：「被告約我當晚（四月六日）
      八點半到他成富營造公司談訂約的事，我當晚八點半準時到，先在樓下訂契約
      簽完後，一起到樓上聊天喝酒，當時有被告、水電工阿明（陳振明）、土木工
      阿龍（莊志龍）、工地主任小羅（羅進吉）共五人，一直喝到十二點，都沒有
      人離開，期間阿明先去睡覺，那時大概十點多，之後沒多久有人來找被告，被
      告下樓去與他講話，沒多久就上來，他在樓下講話時，我們都可以聽到他們講
      話的聲音，所以我肯定他沒有離開。」等語。按依上開證人之證詞，證人莊志
      龍證稱，其曾於案發當晚十點至十一點之間（即乙○○等人指證被告前往丁○○住處之晚上十時左右），曾出門購買檳榔給被告及羅進吉食用等語，證人陳
      振明則稱其於當晚九點多，即因不勝酒力入睡等語，則彼二人所證，尚不足以
      認定被告於案發當時人仍留在公司中﹔另證人羅進吉雖稱，其當晚與甲○○住
      在公司並未離開等語，證人洪富宥則稱當晚八點半至十二點之間喝酒，均無人
      離去等語，然證人羅進吉莊志龍在偵查中均供稱：當時一起喝酒者僅有其二人
      及被告（見八十九年度偵字第一三九三號偵查卷八十九年五月九日訊問筆錄）
      ，並未提及尚有陳振明及洪富宥二人，是證人陳振明、洪富宥二人當時是否在
      場，即有可疑，且證人羅進吉、莊志龍二人，均供稱，莊志龍曾於中途外出一
      節，亦與證人洪富宥證稱並無人離去部分互相矛盾。再按被告所經營之成富營
      造有限公司與告訴人丁○○之住處，分別在南投市○○路一一五號、南投市○○○路○街六號，往返僅須二、三十分鐘，此業據證人黃勝潭結證屬實，被告
      縱有與上開證人於案發當晚在公司內共同飲酒之情事，亦可趁隙前往告訴人住
      處而不令該等證人發覺，故上開證人之證詞，均不足以認定被告於案發當時，
      並未前往告訴人住處，自無從採為有利被告認定之證據。
（三）綜上所述，本院認被告所辯及所提出之不在場證明，均不足採信，其犯行洵堪
      認定，應依法論科。
二、核被告甲○○所意圖燒燬之南投縣南投市○○○路○街六號，係告訴人丁○○之
    住處，自係現供人使用之住宅，被告將裝有汽油之寶特瓶點火之後丟擲至告訴人
    住處庭院內，其火勢有可能延燒該住宅，而造成公共危險，其點火燃燒後，雖因
    火苗自行熄滅而不遂，但在客觀上已具備燒燬住宅之危險可能性，所為自應成立
    刑法第一百七十三條第三項、第一項之放火燒燬現供人使用之住宅未遂罪，並應
    依刑法第二十六條前段未遂犯之規定減輕其刑。原審以被告罪證明確，予以論罪
    科刑，原無不合，惟查被告丟擲汽油彈至告訴人住處，既成立放火未遂罪，即不
    再成立恐嚇罪，原判決誤認被告尚牽連犯有恐嚇罪，尚有未洽，被告上訴意旨否
    認犯罪，雖無理由，惟原判決既有上開可議之處，自屬不能維持，應由本院將原
    判決撤銷改判，爰審酌被告有恐嚇、過失傷害等素行，因告訴人拒絕解決公司債
    務問題，又遍尋告訴人無著而丟擲汽油彈，危害他人生命、財產之安全、及本案
    放火係在乙○○面前，易為其發現及時撲滅，危險性較低，與延燒情形，尚不甚
    嚴重，且被告並未與告訴人和解，又否認犯罪等情狀，量處如主文第二項所示之
    刑。扣案已燒熔之寶特瓶一條，雖係供犯罪所用之物，但已燒熔成塊，成為無價
    值之廢棄物，應無宣告沒收之必要，併此敘明。
三、公訴意旨另以：被告甲○○與告訴人丁○○，原係同一公司股東，二人因公司債
    務問題發生爭執，被告甲○○竟心生不滿，基於恐嚇之犯意，於八十九年四月六
    日十三時五十分左右，以0000000000號行動電話撥入告訴人丁○○所
    有0000000000號行動電話，向告訴人丁○○恫稱：如不依其意思處理
    ，家小要小心等語，致告訴人丁○○心生恐懼而生危害於安全，且丟擲汽油彈亦
    涉犯恐嚇罪，因認被告此部分涉有刑法第三百零五條恐嚇罪嫌云云。按犯罪事實
    應依證據認定之，無證據不得推定其犯罪事實，刑事訴訟法第一百五十四條定有
    明文。次按被害人之陳述如無瑕疵，且就其他方面調查又與事實相符，固足採為
    科刑之基礎，倘其陳述尚有瑕疵，則在未究明前，遽採為論罪科刑之根據，即難
    認為適法，最高法院六十一年臺上字第三○九九號判例可資參照。再按恐嚇危害
    安全罪，係以加害生命、身體、自由、名譽、財產之事恐嚇他人，致被害人心生
    畏懼而危害於安全者，為構成要件，刑法第三百零五條足參。本件公訴人認被告
    甲○○涉有恐嚇罪嫌，無非以告訴人丁○○指訴、通聯紀錄乙冊、證人李芬、乙○○之證述、報案紀錄（即警訊筆錄）等為其依據。訊據被告甲○○於檢察官偵
    查及本院審理中，固坦承有與丁○○因公司債務問題發生糾紛，而於案發當日下
    午打行動電話予告訴人丁○○等情，惟堅決否認有何恐嚇犯行，辯稱：其打行動
    電話係要告訴人將帳目算清楚，該還給公司就要還給公司，並未在電話中恐嚇丁○○等語。經查：
（一）告訴人丁○○於檢察官偵查中指稱：「昨天四月六日... 電話中他說：『你是
      有家小的人，如不按照他的意思方式處理』等語，然後又在晚上十點鐘左右，
      被告打電話至我家，是我兒子接的，電話中他向我小孩說，你去告訴奶奶要小
      心。」（偵字第一三九三號卷第九頁反面）、「他說，你是有家小的人，要按
      照我的意思做。」（偵字第一三九三號卷第二八頁）、「四月六日被告他好像
      用公司或行動電話打給我，說事情看要怎麼處理，否則家小要小心，我是以行
      動電話接收到毛某公司電話及Ｚ000000000號，他公司的電話有三個
      號碼二三Ｏ四五六、二二九九一九」等語（偵字第二Ｏ七五號卷第一九一頁）
      等語，於原審八十九年八月三十日審理中則改稱：「當天下午一時五十分打電
      話給我，只是談公司的事，到晚上九點鐘他是以公司電話打我手機，才說我是
      有家小的人要我小心，他下午打電話給我說是要打仗」等語，就被告何時打電
  話加以恐嚇、電話何人接聽部分，前後均不一致，按諸常情，被告如有意恐嚇
      告訴人，自可逕自打告訴人手持之行動電話，又何須透過家人轉告？故告訴人
      上開指訴，既有前後矛盾之處，自難採為不利被告認定之證據。
（二）證人李芬、乙○○於警訊、檢察官偵查及原審審理中，均未指稱被告有何在電
      話中恐嚇告訴人丁○○之犯行，而通聯紀錄一本，雖得做為被告確有打電話給
      告訴人丁○○之參考，然仍不能以被告有打電話之行為，即遽以推測或擬制被
      告即有此次恐嚇犯行。此外復無其他積極證據，證明被告有恐嚇犯行，自難在
      無其他在場證人或證據之情形下，單憑告訴人前後不一之片面指述，遽認被告
      有以電話恐嚇告訴人之罪責，況且，本件就客觀上亦無法證明告訴人丁○○曾
      心生恐懼，與前述恐嚇罪之構成要件尚屬有間，又丟擲汽油彈至告訴人住處，
      僅成立放火罪，不再成立恐嚇罪，是被告恐嚇犯罪，尚屬不能證明，本應諭知
      無罪之判決，但因公訴人認此與前開論罪科刑部分間有連續犯之關係，屬裁判
      上一罪，爰不另為無罪之諭知。併此敘明。
據上論斷，應依刑事訴訟法第三百六十九條第一項前段、第三百六十四條、第二百九
十九條第一項前段，刑法第一百七十三條第三項第一項、第廿六條前段，判決如主文
。
本案經檢察官丙○○到庭執行職務。
中      華      民      國    九十      年      七      月     卅一     日
                              臺灣高等法院臺中分院刑事第五庭
                                    審判長法  官  胡  森  田
                                          法  官  郭  同  奇
                                          法  官  姚  勳  昌
右正本證明與原本無異。
如不服本判決應於收受送達後十日內向本院提出上訴書狀，其未敘述上訴之理由者並
得於提起上訴後十日內向本院補提理由書（均須按他造當事人之人數附繕本）。
                                          書記官  王  瑩  澤
中      華      民      國    九十    年      八     月      一      日
                                                                     Ａ


司法院資訊處製作；財團法人民間司法改革基金會備份。
